【裁判字號】    88,上訴,1400
【裁判日期】    890425
【裁判案由】    毒品危害防制條例
【裁判全文】
臺灣高等法院刑事判決                          八十八年度上訴字第一四號
    上  訴  人
    即  被  告  乙○○
    指定辯護人  本院甲○辯護人
右上訴人因毒品危害防制條例案件，不服臺灣桃園地方法院八十七年度訴字第一一三
八號，中華民國八十八年一月二十五日第一審判決（起訴案號：臺灣桃園地方法院檢
察署八十七年度偵字第一二三四三號），提起上訴，本院判決如左：
    主      文
上訴駁回。
    事      實
一、乙○○前因違反麻醉藥品管理條例案件，經台灣桃園地方法院先於民國八十三年
    四月三十日判處有期徒刑五月，嗣乙○○上訴於臺灣高等法院，復於同年七月二
    十六日經臺灣高等法院判決上訴駁回確定（因吸用安非他命行為，依原麻醉藥品
    管理條例第十三條之一第二項第四款之規定，其法定最重本刑為三年以下有期徒
    刑，參照刑事訴訟法第三百七十六條第一款之法文規定，並不得上訴於第三審法
    院即最高法院，因此一經二審法院判決駁回上訴，該判決即為確定），甫於八十
    三年九月十五日易科罰金執行完畢，仍不知悔改，緣魯興元於八十七年五月三十
    一日下午十一時五十分許，在桃園縣龜山鄉○○○路一六二巷口，為警在魯興元
    所駕駛之ＧＥ－一五三五號自用小客車上查獲第二級毒品安非他命三‧一公克（
    毛重），嗣魯興元為配合警方查緝上手毒販藥頭，即由魯興元於八十七年六月一
    日凌晨一、二時許，在桃園縣警察局龜山分局門前，行電予乙○○所使用之00
    00－000000號行動電話，佯稱託言欲向乙○○購買值約新台幣（下同）
    五千元至一萬元之第二級毒品安非他命施用，詎乙○○竟意圖營利，並基於販賣
    第二級毒品安非他命之犯意，旋即允諾魯興元之要約，而著手實施販賣第二級毒
    品安非他命之行為（因允諾購買毒品者之要約意思表示，乃係開始實施與販賣毒
    品犯罪構成要件具有密接不可分及不可或缺之舉動，復因行為人一經允諾即足以
    表出行為人之犯意飛躍表動，致使毒品有擴散之風險，使立法防衛主義所保護之
    民族身心健康法益開始遭受侵害），嗣魯興元與乙○○二人並約定於同日凌晨五
    時許，在位於桃園縣桃園市○○路之芝加哥汽車賓館前交易取貨，迨同日凌晨五
    時許，乙○○即攜帶十小包第二級毒品安非他命（淨重十二‧四七六三公克；取
    樣○‧○五三六公克，送驗鑑析用罄後餘：十二‧四二二七公克）‧依約前往右
    址芝加哥汽車賓館前，準備與魯興元交易先前於電話中二人所議定之數量及價格
    ，俟乙○○一到前開芝加哥汽車賓館前，即為警當場查獲，並於乙○○所駕駛之
    Ｌ六－八一八六號自用小客車上扣得前開第二級毒品安非他命十小包（淨重十二
    ‧四七六三公克；取樣○‧○五三六公克，送驗鑑析用罄後餘：十二‧四二二七
    公克）。
二、案經桃園縣警察局龜山分局報請臺灣桃園地方法院檢察署檢察官偵查起訴。
    理      由
一、訊據上訴人即被告乙○○對於伊有於八十七年六月一日凌晨五時許，為警在桃園
    縣桃園市○○路之芝加哥汽車賓館前，自伊所駕駛之Ｌ六－八一八六號自用小客
    車上，查獲第二級毒品安非他命十小包之事實固無異詞，惟否認有販賣第二級毒
    品安非他命之犯行，辯稱：為警所查獲之第二級毒品安非他命十小包，係伊原於
    八十七年五月三十一日下午十一時許，在桃園縣大園鄉之某一家電腦公司停車場
    內，以二萬五千元之代價，向乙名年籍不詳綽號「阿文」者所販入，準備供己施
    用，嗣於同年六月一日凌晨一、二時許，魯興元致電予伊，告稱欲施用安非他命
    ，伊始想攜帶先前向綽號「阿文」者所販入之第二級毒品安非他命，無償提供分
    予魯興元施用云云。惟查：（一）、證人魯興元迭於警、偵訊及原審審理中證稱
    ，其確有於八十七年六月一日凌晨一、二時許，在桃園縣警察局龜山分局前，為
    配合警方人員查緝上手毒販藥頭，始撥打被告所使用之0000－000000
    號行動電話門號，向被告佯稱託言欲購買第二級毒品安非他命供己施用等語。（
    二）、又司法警察官或司法警察雖有協助偵查犯罪之職權，但於該案件之審判程
    序中，既非當事人，復不直接參與審理，是司法警察官或司法警察就其因職務上
    所觀察之事實，法院自仍得以「證人」之身份加以傳訊，至其所經驗之事實，係
    因其執行職務時所「直接體驗」者固勿論，縱屬其「間接體驗」者，既非居於訴
    訟當事人之地位，則仍得於訴訟上以之為證人，依此觀之，法院自得傳訊桃園縣
    警察局龜山分局警員江福吉及馬長生二人，並以之為證人之地位加以訊問，自無
    欠缺證人適格之情。（三）、承右二所述，證人馬長生於原審審理中結證稱，係
    證人魯興元撥電予被告，始於桃園市芝加哥汽車賓館前查獲被告，及被告所持有
    之十小包安非他命等語，再證人江福吉於原審審理中亦結證稱，證人魯興元於八
    十七年五月三十一日下午十一時五十分許為警查獲後，為配合警方人員查緝上手
    毒販藥頭，其即指示證人魯興元撥打被告所使用之行動電話門號，並向被告佯稱
    欲購買第二級毒品安非他命五千元至一萬元施用，且其於證人魯興元與被告通話
    當中，有聽見證人魯興元向被告告稱擬購買之數量及價格（約五千元至一萬元）
    等語。（四）、此外為警於被告所駕駛之Ｌ六－八一八六號自用小客車上所查獲
    之十小包結晶物品，經送往憲兵司令部鑑驗之結果，認係第二級毒品安非他命無
    訛（淨重十二‧四七六三公克，取樣○‧○五三六公克；取樣鑑析用罄後餘：十
    二‧四二二七公克），有該司令部八十七年十月九日（八七）綱得字第一三八四
    六號鑑驗通知書乙紙在卷可稽。（五）、況被告於原審八十七年十一月二十六日
    調查時供稱，因施用安非他命數量甚大（平均每日須施用三至四次，每日約須一
    至二公克之數量），故平均每次（約每半個月）即須購買達將近十八公克（約半
    兩，半兩折合為十八‧七五公克）之安非他命備己施用，然查被告業於警訊時供
    陳，伊施用安非他命之頻率次數約僅平均每二、三日施用一次而已，足見被告供
    稱，係因施用數量甚大，始會一次購買達將近十八公克（折合約為半兩）之安非
    他命，且販入之安非他命均純係預供備己施用云云，應係卸責之語，不足採信，
    依此推之，被告最近一次（即八十七年五月三十一日下午十一時許）販入之數量
    既高達毛重十六公克（淨重十二‧四七六三公克），應非僅單純預供備己施用而
    已，迨可確斷。（六）、矧安非他命之所價不貲（依被告所供淨重十二‧四七六
    三公克即須索價二萬五千元，平均每公克達二千零三‧七九九二元），且被告與
    證人魯興元二人彼此間，平常並無交往，復無連繫，此節復據被告與證人魯興元
    二人於原審審理中陳述無訛，可謂渠二人間無甚關係，則被告苟非有賺取販入、
    賣出價差之營利意圖，何須於接獲證人魯興元之電話通知後，旋迅於八十七年六
    月一日凌晨五時，趕赴桃園市芝加哥汽車賓館前，擬將安非他命無償提供交予證
    人魯興元施用，顯見被告事後辯稱，伊僅係想將先前向綽號「阿文」者所販入之
    安非他命，無償提供分予證人魯興元施用，並無販賣之意圖云云，要與社會一般
    健全觀念有違，更與社會常情不符，所辯不能採信。（七）、倘被告確存有「好
    心善意？」，擬無償免費提供安非他命予證人魯興元施用，則被告既早於八十七
    年五月三十一日下午十一時許，業自綽號「阿文」者販入達毛重十六公克之安非
    他命，則為何證人魯興元向被告詢問有無安非他命可供施用時，被告竟先向證人
    魯興元迂迴推稱並無安非他命，須另向友人「調」貨，始知有無安非他命可供證
    人魯興元施用，益徵，被告事後所辯，無足為憑。（八）、末且，刑事法上所謂
    之「陷害教唆」係指，行為人以「誘人入罪」之意思，對於一個「原無犯罪念頭
    」之人，經由明示或默示之意思表示‧引起被教唆人之犯罪決意，是苟被教唆人
    本即有犯罪之念頭，警察人員縱有實施「誘捕偵查」之方法，亦僅是讓被告之犯
    行「提前」浮現，並非藉此惹起被告之犯意，是自與所謂「陷害教唆」之概念不
    相合致；況教唆犯之成立，實質上須具有「雙重教唆故意」之特徵，亦即一方面
    教唆犯自己須以「故意犯」之方式為之，其次，其教唆之行為，亦必須以使他人
    「故意」實施為目的，由於陷害教唆者僅是單純挑動他人著手犯罪，其內心決意
    尚不及於致力促使被教唆人實現犯罪結果之意思，顯見因實施誘捕偵查之人，欠
    缺使人實施犯罪之真摰意思，故尚難謂其有可罰性；且透過誘捕偵查之方法偵查
    犯罪，蒐集證據，並未破壞被教唆人之人格自主性，當不致侵及被教唆者之核心
    基本權利（蓋實施教唆者並非施用強暴、脅迫之手段，被教唆者仍可完全自主，
    是否要接受教唆人之意見），是誘捕偵查之方法尚屬合乎法律規範之目的，並無
    非自主性之情況，復不違反比例原則，查被告既原有販賣第二級毒品安非他命之
    容認犯意，是證人江福吉及馬長生縱係以「陷害教唆」之方式查獲被告之犯行，
    徵諸前開說明，亦顯與刑法「教唆犯」之意義不相侔；矧刑事訴訟法第二百三十
    一條第二項亦規定，司法警察知有犯罪嫌疑者，得不待檢察官及上級司法警察官
    之命令，逕行調查犯罪嫌疑人犯罪情形及蒐集證據，亦即司法警察苟「知有犯罪
    嫌疑」，則對於犯罪偵查之方法，應有自行斟酌之權限，易言之，在符合特定要
    件下（按即：、針對特殊而且重大之犯罪「如販賣毒品」；、陷害教唆是最
    後手段，而且有明確之偵查結果可資期待；、陷害教唆之目標必須具體確定「
    有充分明顯之犯罪嫌疑」），即便運用陷害教唆之手段蒐集犯罪證據，應仍屬偵
    查權之適正行使，而與憲法所揭櫫之「法治國原理」，並不相違背，是證人江福
    吉及馬長生二人運用「誘捕偵查」之偵查方法，針對特殊而且重大之販賣毒品案
    件，且「誘捕偵查」方法復係查緝毒品危害社會之必要最後手段，又係針對具體
    明確之目標查緝，是證人江福吉及馬長生二人依此偵查方法所取得之證據應仍具
    證據適格，具有證據能力，應非為「證據使用禁止」原理所不許，是本件事證明
    確，被告犯行洵堪認定，應予依法論科。
二、查被告固業與證人魯興元約定交易第二級毒品安非他命之時間、地點、數量，並
    攜帶十小包第二級毒品安非他命（計毛重十六公克，淨重十二‧四七六三公克）
    前往上開芝加哥汽車賓館前，準備交付予證人魯興元，而已著手實施販賣第二級
    毒品安非他命之犯行，惟因該次犯行係因證人魯興元為配合警方人員查緝上手毒
    販藥頭，而假詞託言向被告佯稱欲購買第二級毒品安非他命施用，顯見該次之毒
    品交易，證人魯興元並無購買第二級毒品安非他命之真意，而難認證人魯興元與
    被告間之買賣意思表示已趨一致，況被告該次販賣第二級毒品安非他命之犯行，
    既係在警方人員嚴密監控下，毒品安非他命亦無擴散之危險，且尚未交付予證人
    魯興元，此節亦據證人江福吉及馬長生二人於本院審理中證稱綦詳，是被告縱業
    與證人魯興元約定完成交易第二級毒品安非他命之時間、地點、數量，並攜帶十
    小包安非他命前往右開芝加哥汽車賓館前準備交付，亦難認該次犯行業已達既遂
    之階段，核被告所為係犯毒品危害防制條例第四條第五項、第二項之販賣第二級
    毒品未遂罪（公訴人誤載為第四條第四項、第二項）。又被告販賣前後之持有第
    二級毒品安非他命之低度行為，應為其販賣第二級毒品安非他命未遂之高度行為
    所吸收，不另論罪；其次，被告固已著手實施販賣第二級毒品安非他命犯罪行為
    之犯行，惟因發生外界障礙，不能發生預期之犯罪結果，欠缺不法構成要件之實
    現而不遂，為未遂犯，爰依刑法第二十六條前段之規定，按既遂犯之刑度減輕其
    刑。查被告前因違反麻醉藥品管理條例案件，經台灣桃園地方法院先於民國八十
    三年四月三十日判處有期徒刑五月，嗣被告上訴於本院，復於同年七月二十六日
    經本院判決上訴駁回確定（因吸用安非他命行為，依原麻醉藥品管理條例第十三
    條之一第二項第四款之規定，其法定最重本刑為三年以下有期徒刑，參照刑事訴
    訟法第三百七十六條第一款之法文規定，並不得上訴於第三審法院即最高法院，
    因此一經二審法院判決駁回上訴，該判決即為確定），甫於八十三年九月十五日
    易科罰金執行完畢，有被告全國前案紀錄表及臺灣桃園地方法院刑案資料查註紀
    錄表各乙紙在卷可參，其於五年以內，再犯本件有期徒刑以上之罪，為累犯，應
    依刑法第四十七條之規定，加重其刑（本條最重本刑為無期徒刑部分，依刑法第
    六十五條第一項之規定，不得加重其刑），並依規定先加後減之。原審同此事實
    認定，依毒品危害防制條例第四條第五項、第二項、第十八條第一項前段，刑法
    第十一條、第二十六條前段、第四十七條之規定，並審酌被告之犯罪動機、目的
    、手段，及其品性、生活狀況、智識程度、及尚未售出毒品，即為警當場查獲，
    及為警所查扣之毒品數量非微，犯罪所生危害，及犯罪後猶飾詞卸責，不知悔悟
    ，犯罪後態度不佳等一切情狀，量處有期徒刑四年二月，扣案之第二級毒品安非
    他命十小包（淨重十二‧四七六三公克；取樣○‧○五三六公克，送驗鑑析用罄
    後餘：十二‧四二二七公克），依毒品危害防制條例第十八條第一項前段之規定
    併予諭知沒收銷燬，其認事、用法及量刑均無不當，被告上訴否認犯罪，並無理
   由，應予駁回。
三、台灣桃園地方法院檢察署將八十八年偵字第九○五四號案件被告乙○○涉嫌販賣
    安非他命部分，以具有連續犯裁判上一罪關係，移送併辦，然查該案犯罪時間係
    八十八年五月十日起至六月十八日本案被告犯罪時間是八十七年六月一日，二者
    相距近一年，難認具有連續犯之關係，本院無從併予審理，應退回移送機關，另
    為適當之處理，併此敘明。
據上論斷，應依刑事訴訟法第三百六十八條，判決如主文。
本案經檢察官劉斐玲到庭執行職務。
中     華     民     國    八十九   年      四        月      二十五    日
                             臺灣高等法院刑事第八庭
                                 審判長法  官  蔡  秀  雄
                                       法  官  陳  炳  彰
                                       法  官  沈  宜  生
右正本證明與原本無異。
如不服本判決應於收受送達後十日內向本院提出上訴書狀，其未敘述上訴之理由者並
得於提起上訴後十日內向本院補提理由書（均須按他造當事人之人數附繕本）。
                                       書記官  明  祖  星
中     華     民     國    八十九   年      五        月        三      日


司法院資訊處製作；財團法人民間司法改革基金會備份。
